【裁判字號】    97,訴,367
【裁判日期】    970411
【裁判案由】    毒品危害防制條例
【裁判全文】
臺灣基隆地方法院刑事判決               97年度訴字第367號
公  訴  人  臺灣基隆地方法院檢察署檢察官
被      告  乙○○
                    （另案在臺灣基隆監獄執行中）
上列被告因違反毒品危害防制條例案件，經檢察官提起公訴（97
年度毒偵字第344、575號），被告並為有罪陳述，本院合議庭乃
裁定由受命法官獨任以簡式審判程序進行審理，並判決如下：
    主  文
乙○○施用第一級毒品，累犯，處有期徒刑柒月；又施用第一級
毒品，累犯，處有期徒刑柒月。應執行有期徒刑壹年。
    事  實
一、前案紀錄：
  (一)乙○○前分別因(甲)初犯施用毒品案件，經觀察、勒戒後，認
    無繼續施用毒品之傾向，於民國88年9 月14日經釋放出所，
    並由臺灣基隆地方法院檢察署檢察官於88年9 月8 日，以88
    年度偵字第4502號為不起訴處分確定；(乙)二犯施用毒品案件
    ，經觀察、勒戒後，認無繼續施用毒品之傾向，於91年7 月
    25日經釋放出所，並由臺灣基隆地方法院檢察署檢察官於91
    年7 月18日，以91年度毒偵字第683 號為不起訴處分確定。
  (二)其後，又因(丙)犯搶奪案件，經本院於92年9 月18日，以92年
    度訴字第385 號判決有期徒刑三年確定，92年10月31日發監
    執行、94年9 月29日假釋出監。乃管束期間猶未屆滿，乙○
    ○旋又因(丁)於前揭(一)(乙)所述之觀察、勒戒執行完畢經釋放出
    所以後之五年以內，再犯施用毒品案件（三犯施用毒品案件
    ；施用毒品時間：自94年11月11日起，至94年12月30日止）
    ，致由臺灣基隆地方法院檢察署檢察官提起公訴，經本院於
    95年1 月5 日，以94年度訴字第1108號判決有期徒刑八月確
    定。所犯(丙)案之假釋遂經撤銷，於95年3 月9 日再經發監，
    執行(丙)案殘餘刑期（七月二十三日），暨接續執行(丁)案所處
    徒刑，而甫於96年7 月11日執行完畢（此部分構成累犯）。
  (三)繼而復分別因(戊)四犯施用毒品案件（施用毒品時間：96年8
    月7 日），由臺灣基隆地方法院檢察署檢察官提起公訴，經
    本院於96年11月30日，以96年度訴字第837 號判決有期徒刑
    九月確定，97年3 月25日發監而未執畢；(己)五犯施用毒品案
    件（施用毒品時間：96年10月1 日、96年10月2 日），由臺
    灣基隆地方法院檢察署檢察官提起公訴，經本院於97年1 月
    17日，以96年度訴字第1104號判決有期徒刑七月、四月，應
    執行有期徒刑九月，刻則因上訴而由臺灣高等法院以97年度
    上訴字第1128號分案審理中；(庚)六犯及七犯施用毒品案件（
    施用毒品時間：96年10月31日、96年12月10日），由臺灣基
    隆地方法院檢察署檢察官提起公訴，經本院於97年1 月23日
    ，以96年度訴字第1204號、97年度訴字第34號判決有期徒刑
    七月、七月、三月，應執行有期徒刑一年，刻並因上訴而由
    臺灣高等法院以97年度上訴字第962 號分案審理中（以上，
    均不構成累犯）。
二、本案事實：
    乙○○猶不思戒除毒癮，復基於施用第一級毒品海洛因之個
    別犯意，先、後於97年1 月5 日晚間11時、97年1 月20日下
    午5 時，在基隆市○○路安樂國中附近公園之公共廁所內，
    將稀釋後之海洛因置入注射針筒內再持以施打血管，藉以施
    用第一級毒品海洛因2 次。乃為警於(1)97年1 月6 日晚間11
    時16分通知到場採尿送驗，結果呈嗎啡（海洛因代謝後尿液
    檢出成份）陽性反應；(2)97年1 月21日下午4 時10分通知到
    場採尿送驗，結果仍呈嗎啡陽性反應，而悉上情。
三、案經臺北縣政府警察局金山分局、基隆市警察局第二分局移
    送臺灣基隆地方法院檢察署檢察官偵查起訴。
    理  由
壹、程序事項
    本案被告乙○○所犯者非為死刑、無期徒刑、最輕本刑為三
    年以上有期徒刑之罪或高等法院管轄之第一審案件，其於準
    備程序進行中，先就被訴事實為有罪之陳述，經告知其簡式
    審判程序之旨，並聽取公訴人、被告之意見後，本院業已依
    刑事訴訟法第二百七十三條之一第一項規定，裁定由受命法
    官獨任以簡式審判程序進行本案之審理。
貳、實體事項
一、前揭事實業據被告乙○○於本院審理時坦承在卷，且被告前
    、後2 次經通知到場所採集之尿液檢體，經送請臺灣檢驗科
    技股份有限公司以氣相層析質譜儀法為確認檢驗之結果，均
    呈嗎啡（海洛因代謝後尿液檢出成份）陽性反應。此亦有臺
    灣檢驗科技股份有限公司97年1 月24日CH/2008/10770 號、
    97年1 月31日CH/2008/10862 號濫用藥物檢驗報告各1 份，
    暨足與上開檢驗報告相對應之尿液檢體對照表各1 件在卷可
    憑；參之以酵素免疫分析或薄層定性分析等方式為初步篩檢
    者，檢驗結果雖有相當程度偽陽性之可能，然以氣（液）相
    層析、質譜分析之儀器為交叉確認者，檢驗結果出現偽陽性
    之機率則極低，因而具有公信力，核足為對涉嫌人不利之認
    定；尤以「毒品施用後於尿液、血液中可檢出之最大時限，
    與施用劑量、施用頻率、施用方式、施用者飲水量之多寡、
    個人體質、代謝情況、檢體收集時間點及所用檢測方法之靈
    敏度等因素有關，因個案而異。依據Clarke's Isolation I
    dentification of Drugs第二版記載，血液中藥物之半衰期
    （濃度減半所需時間）分別為古柯鹼0.7-1.5 小時、海洛因
    3 分鐘（其代謝物為嗎啡2-3 小時）、嗎啡2-3 小時、大麻
    20-36 小時、安非他命12小時（當尿液偏酸性時，為4-8 小
    時）、甲基安非他命9 小時、Ketamine 2-4小時，而MDMA約
    8.49小時。一般於尿液中可檢出之最大時限，古柯鹼為施用
    後1-4 天、海洛因2-4 天、嗎啡2-4 天、大麻1-10天、安非
    他命1-4 天、甲基安非他命1-5 天、MDMA1-4 天、MDA 1-4
    天、Ketamine2-4 天。」此復曾經行政院衛生署藥物食品檢
    驗局以92年7 月23日管檢字第0920005609號函釋在案。勾稽
    以觀，足見被告於本院審理時之任意性自白，與事實相符，
    堪可採信。再者，被告查有如本判決事實欄一所載施用毒品
    之前案紀錄。觀諸卷附臺灣高等法院被告前案紀錄表、不起
    訴處分書、刑事判決內容即明。從而，本案事證明確，被告
    於初犯施用毒品案件之五年以內，再犯施用毒品之犯行，堪
    可認定，應依法論科。
二、論罪科刑：
  (一)查海洛因、安非他命類分別係毒品危害防制條例所列管之第
    一級、第二級毒品，此為該條例第二條第二項第一款、第二
    款所明定。按犯毒品危害防制條例第十條之罪（施用毒品罪
    ）者，檢察官應聲請法院裁定，令被告入勒戒處所觀察、勒
    戒，經勒戒處所陳報，認受觀察、勒戒人無繼續施用毒品傾
    向者，應即釋放，並為不起訴之處分；認有繼續施用毒品傾
    向者，即應聲請法院裁定令入戒治處所強制戒治，俟強制戒
    治期滿釋放，再為不起訴之處分。惟依上揭規定觀察勒戒或
    強制戒治執行完畢釋放後，五年內再犯毒品危害防制條例第
    十條之罪（施用毒品罪）者，檢察官即應依法追訴，毒品危
    害防制條例第二十條第一項、第二項、第二十三條第二項分
    別定有明文。
  (二)核被告於初犯施用毒品案件以後之五年以內，分別於97年1
    月5 日、97年1 月20日再犯施用第一級毒品海洛因之行為，
    均係犯毒品危害防制條例第十條第一項之施用第一級毒品罪
    。被告施用毒品前、後持有第一級毒品海洛因之低度行為，
    各應為施用第一級毒品之高度行為所吸收，均不另論罪。
  (三)查起訴書雖誤繕被告施用毒品之時間、地點，然此業據蒞庭
    檢察官於未變動其社會基本事實同一性之前提下，當庭更正
    如本判決事實欄之所載，此有本院審判筆錄在卷可稽；核此
    更正範圍，亦無礙於原起訴所特定之事實。本於檢察一體之
    原則，本院當以蒞庭檢察官所到庭更正者，為起訴所指之犯
    罪時、地。
  (四)被告查有如本判決事實欄一(二)所載之犯罪科刑及刑之執行情
    形，此有臺灣高等法院被告前案紀錄表在卷可稽，其於前案
    有期徒刑執行完畢後，五年以內，故意再犯本起最重本刑有
    期徒刑以上之罪，為累犯，應依刑法第四十七條第一項規定
    ，就其所犯各罪分別加重其刑。
  (五)被告所犯上開二罪，犯意各別，行為互殊，應予分論併罰。
  (六)本院審酌被告犯罪之動機、吸食頻率、曾有施用毒品之前科
    仍不知戒除，惟慮及其犯後坦承犯行、所犯乃戕害自己身心
    健康，尚未危及他人等一切情狀，分別量處如主文所示之刑
    ，併定其應執行之刑。末以，犯罪在96年4 月24日以前，且
    所犯復非「中華民國九十六年罪犯減刑條例第三條第一項所
    列各罪且經宣告死刑、無期徒刑或逾有期徒刑一年六月之刑
    」者，方得適用中華民國九十六年罪犯減刑條例第二條第一
    項第三款減其刑期或金額二分之一。茲就本案而論，被告實
    行犯罪之時間，既分別為97年1 月5 日、97年1 月20日（詳
    如前述），則其當與旨揭減刑要件不符，而無從邀此減刑之
    寬典。從而，本案尚不在應適用中華民國九十六年罪犯減刑
    條例第二條第一項第三款規定予以減刑之列，併此指明。
據上論斷，應依刑事訴訟法第二百七十三條之一第一項、第二百
九十九條第一項前段，毒品危害防制條例第二十三條第二項、第
十條第一項，刑法第十一條前段、第四十七條第一項、第五十一
條第五款，判決如主文。
本案經檢察官甲○○到庭執行職務。
中    華    民    國    97    年    4     月    11    日
                  刑事第四庭法  官  王慧惠
以上正本證明與原本無異。
如不服本判決應於收受本判決後10日內向本院提出上訴書狀，其
未敘述上訴理由者，並得於提起上訴後10日內向本院補提理由書
狀（均須按他造當事人之人數附繕本）「切勿逕送上級法院」。
中    華    民    國    97    年    4     月    11    日
                            書記官  王一芳
附錄論罪法條：
毒品危害防制條例第10條第1項
施用第一級毒品者，處 6 月以上 5 年以下有期徒刑。


司法院資訊處製作；財團法人民間司法改革基金會備份。
